臺灣高等法院臺南分院刑事判決　　　　　　九十三年度上易字第一一六號　　　Ｇ
　　　上　訴　人
　　　即　被　告　乙　○　○
　　　選任辯護人　李　家　鳳
右列被告因侵占等案件，不服臺灣臺南地方法院九十二年度易字第六四三號中華民國
九十三年一月二十日第一審判決（起訴案號：臺灣臺南地方法院檢察署九十二年度偵
字第三四六號、第四三三一號），提起上訴，被告並就犯罪事實為有罪之陳述，本院
裁定進行簡式審判程序，判決如左：
      主      文
原判決關於乙○○部分撤銷。
乙○○共同連續意圖為自己不法之所有，而侵占自己持有他人之物，處有期徒刑捌月
，緩刑肆年。
      事      實
一、乙○○與葉宇智為小學及國中同學、與李榮福（業經臺灣臺南地方法院檢察署檢
    察官以八十九年度偵緝字第八八七號起訴）係朋友關係。緣李榮福因獲悉甲○○
    積欠蔡一任債務新台幣（下同）六十萬七千元尚未償還，遂主動表示願幫蔡一任
    討債，蔡一任則於八十九年五月七日，在台南縣仁德鄉○○村○○路○段四八二
    號，將甲○○於同年五月四日所簽發之四張本票（面額共計六十萬七千元）交給
    李榮福，委為處理債務。乙○○與李榮福竟基於共同意圖為自己不法之犯意聯絡
    ，先相偕於八十九年五月七日，在台南縣歸仁鄉○○○路○段八十五號，向甲○
    ○收取十萬七千元現金後，竟變易持有為所有之意思，將上開款項朋分花用，嗣
    李榮福將所持有尚未兌現之本票三張轉交乙○○收執，甲○○亦將上開本票債務
    相關事宜委由鄭德發代為處理，乙○○又承上之概括犯意，分別於八十九年五月
    十日、五月二十五日、八月十五日夥同葉宇智先後三次至台南縣新化鎮○○街二
    六三號鄭德發住處，將其他三張本票提示予鄭德發，並由葉宇智出示個人身分證
    件並在收據上簽名以供查證，而分別收取壹拾萬元、貳拾伍萬元及壹拾伍萬元，
    合計取得五十萬元。乙○○於取得上開款項後，除將其中一萬元及五千元交付葉
    宇智外（葉宇智收受贓物部分業經判刑確定），餘均予侵占供己花用，嗣因蔡一
    任發覺有異而報警循線查獲。
二、案經臺灣臺南地方法院檢察署檢察官自動檢舉偵查起訴。
      理      由
一、訊據上訴人即被告乙○○對上開事實，業據其在原審及本院審理時坦白承認（詳
    原審卷第八十一、九十一、九十四頁、本院卷第二十三頁），核與被害人蔡一任
    指訴之情節相符，並經證人甲○○、鄭德發結證屬實（詳台南縣警察局歸仁分局
    警卷第一—六頁、台南地檢署八九偵字第九八九六號卷第十四頁至第十六頁、八
    九偵緝字第八八七號卷節本第七頁反面、第二十一頁、九十他字第八五八號卷第
    四十九頁反面、第六十頁反面、六十一頁、原審卷第二十二頁至第二十四頁），
    此外復有本票及收據影本四紙（詳台南地檢署八九偵字第九八九六卷第十七頁至
    第二十三頁）附卷可按，被告自白核與事實相符，本案事證明確，被告犯行應可
    認定。
二、查被告意圖為自己不法之所有，而侵占自己持有他人之物，核其所為，係犯刑法
    第三百三十五條第一項之罪。被告乙○○與李榮福就第一次侵占部分，與葉宇智
    第二次至第四次侵占部分，分別有犯意聯絡與行為分擔，應論以共同正犯。又被
    告乙○○先後四次侵占行為均時間緊接，犯罪構成要件分別相同，顯均係基於概
    括犯意反覆為之，應依刑法第五十六條規定論以連續犯一罪，並加重其刑。至公
    訴人認被告乙○○分別於八十九年五月十日、五月二十五日、八月十五日夥同葉
    宇智先後三次至台南縣新化鎮○○街二六三號鄭德發住處，將其他三張本票提示
    予鄭德發，分別收取壹拾萬元、貳拾伍萬元及壹拾伍萬元部分，係犯刑法第三百
    三十九條第一項之詐欺罪嫌云云，惟按詐欺罪係意圖為自己或第三人不法之所有
    ，以詐術使人將本人或第三人之物交付為要件，而本票乃係無因證券，且本案之
    本票發票人即證人甲○○所開立之本票又未記載受款人（詳台南縣警察局歸仁分
    局警卷第二、六頁、台南地檢署八九偵字第九八九六卷第十八、二十、二二頁）
    ，故甲○○本無庸審究被告乙○○取得票據之原因為何，或是否為有權代理，即
    應依票據法第一百二十條第一項第四款、第三項等規定，無條件支付票款予執票
    人即被告乙○○，殊無陷於錯誤之可言，且甲○○於支付票款取回本票後，其本
    票債務亦隨之消滅，亦難認乙○○有不法所有之詐欺犯行，此部分應認亦屬侵占
    罪，因與起訴之基本事實相同，本院自得改依侵占罪論科，因本院以連續侵占論
    罪科刑，所適法條並無變更，故不必引用刑事訴訟法第三百條之條文，並予敘明
    。
三、原審以被告乙○○罪證明確，因予論罪科刑，固非無見，惟查：（一）刑法第三
    百三十九條第一項之詐欺取財罪，意圖為自己或第三人不法之所有，以詐術使人
    將本人或第三人之物交付為要件，而本票乃係無因證券，且本案之本票發票人即
    證人甲○○所開立之本票又未記載受款人（詳台南縣警察局歸仁分局警卷第二、
    六頁、台南地檢署八九偵字第九八九六卷第十八、二十、二二頁），故甲○○本
    無庸審究被告乙○○取得票據之原因為何，或是否為有權代理，即應依票據法第
    一百二十條第一項第四款、第三項等規定，無條件支付票款予執票人即被告乙○
    ○，殊無陷於錯誤之可言，且甲○○於支付票款取回本票後，其本票債務亦隨之
    消滅，亦難認乙○○有不法所有之詐欺犯行，原審竟認被告另犯詐欺罪，尚有未
    洽。（二）被告侵占之金額為六十萬七千元，原審誤為六十萬九千五百元，亦有
    不當。被告上訴意旨，並不否認犯罪，僅以原審量刑太重而指摘原判決分不當，
    固無可取，但原判決既有前述可議之處，即屬無可維持，應由本院撤銷改判，被
    告犯數罪，巳定應執行之刑，此部分既經上訴而撤銷，原定之執行刑亦失所附麗
    ，應並予撤銷。爰審酌被告之犯罪動機、目的、手段、智識程度及事後坦承犯行
    ，深知悔悟等一切情狀量處有期徒刑捌月，本件雖由被告上訴，因原審判決適用
    法條不當而撤銷，本院自得諭知較重於原審判決之刑。末查被告未曾受有期徒刑
    以上刑之宣告，有卷內前科表可查，並與被害人蔡一任達成和解，亦有和解書附
    卷可憑，經此偵、審教訓，應知警惕諒無再犯之虞，本院認所宣告之刑，以暫不
    執行為適當，併諭知緩刑肆年，以勵自新。
據上論斷，應依刑事訴訟法第三百六十九條第一項前段、第三百六十四條、第二百九
十九條第一項前段、第三百七十條但書、刑法第二十八條、第五十六條、第三百三十
五條第一項、第七十四條第一款、罰金罰鍰提高標準條例第一條，判決如主文。
本案經檢察官林炎昇 到庭執行職務。
中    華    民    國      九十三      年      四      月      十五      日
                                  臺灣高等法院臺南分院刑事第五庭
                                      審判長法官  楊    明    章
                                            法官  沈    揚    仁
                                            法官  戴    勝    利
右正本證明與原本無異。
不得上訴。
                                      法院書記官  李    珍    鳳
中    華    民    國      九十三      年      四      月     十五       日
附錄：本判決論罪科刑法條：
刑法第三百三十五條：意圖為自己或第三人不法之所有，而侵占自己持有他人之物者
                    ，處五年以下有期徒刑、拘役或科或併科一千元以下罰金。
